臺灣士林地方法院交通事件裁定　　　　 96年度交聲字第299號
原處分機關　交通部公路總局臺北區監理所
異　議　人
即受處分人　甲○○
上列異議人因違反道路交通管理處罰條例案件，對於交通部公路
總局臺北區監理所於民國96年3 月21日所為之處分（原處分案號
：北監自裁字裁40-C00000000號）聲明異議，本院裁定如下：
    主  文
異議駁回。
    理  由
一、原處分意旨略以：異議人即受處分人於民國96年2 月5 日23
    時18分許，駕駛其所有之車號3D-0405 號自用小客車，在臺
    北縣淡水鎮○○路○ 段水源國小處，經臺北縣政府警察局淡
    水分局執勤員警攔停舉發「車身屬可變更設備（降低車身）
    ，變更不申請臨時檢驗而行駛」之違規行為，故道路交通管
    理處罰條例第18條第1 項之規定，處罰鍰新臺幣（以下同）
    3,600 元並責令檢驗等語
二、聲明異議意旨略以：依照道路交通安全規則第37條第3 款規
    定「車高：自地面至車身最高點之高度。」是測量車高之丈
    量方式應在平坦地面上，並且車輛無載重物品、人員之情況
    下，以雙邊皮尺，自車頂上一體成形之鐵條，分由二邊垂直
    量至地面。然舉發員警丈量時，未將皮尺與指揮棒呈90度之
    垂直後再為測量，且測量地點為山坡地，而在此不正確之測
    量方式下，伊所有車輛之高度僅為135 公分，距離合格範圍
    136 至142 公分僅有1 公分之差距等語。
三、按汽車車身、引擎、底盤等重要設備變更或調換，或因交通
    事故遭受重大損壞修復後，不申請公路主管機關施行臨時檢
    驗而行駛者，處汽車所有人2,400 元以上9,600 元以下罰鍰
    ，並責令其檢驗，道路交通管理處罰條例第18條第1 項定有
    明文。又懸吊系統之避震器，變更後不得超過原核定車身高
    度；須經合法業者辦理，並繳驗改（加）裝設備之統一發票
    ，並經公路監理機關檢驗合格，辦理變更登記；依法領有營
    利事業登記證或工廠登記證，其營業項目列有汽車車體（身
    ）打造業或汽車修理業或與變更項目有關之合法業者辦理改
    （加）裝，道路交通安全規則附件15第3 點第1 項，亦有明
    文規定。職此，倘汽車更換避震器後車身高度降低，應依上
    揭規定檢附相關證明文件，並經公路監理機關檢驗合格，辦
    理變更登記，若未辦理登記者，即違反道路交通管理處罰條
    例第18條第1 項規定。
四、查異議人所有車號3D-0405 號自用小客車出廠時車高為139
    公分，此有汽車新領牌照登記書、汽車車籍查詢資料各1 份
    在卷可稽。異議人嗣曾更換前開車輛之避震器，更換後車身
    高度降為約136 公分，但未申請臨時檢驗即行駛等情，業經
    異議人於本院調查時自承不諱，核與經證人即舉發員警乙○
    ○於本院調查時具結證稱：舉發當時，伊在臺北縣淡水鎮○
    ○路○ 段水源國小處執行交通稽查勤務，將駕駛前揭車輛之
    異議人攔停，用魯班尺自地面測量，將交通指揮棒放在該車
    頂，目視魯班尺與交通指揮棒之交叉點，測得車身高約135
    至136 公分等語相符，本件異議人所有車輛底盤變更後，不
    申請公路主管機關施行臨時檢驗而行駛之違規事證明確，堪
    予認定。
五、異議人雖以前揭情詞置辯，然汽車車高丈量量計方法，應自
    地面至車身最高點之高度，道路交通安全規則第37條第3 款
    固有明文規定。惟此丈量方法之規定，乃為確保丈量結果之
    正確性。又異議人所指「緩衝值」，交通實務慣例上或經肯
    認，然此慣例乃因測量可能存有誤差，為確保測量結果正確
    性而存在，故如誤差可以排除，異議人即不得據此主張免罰
    。查本件舉發當時，員警丈量異議人車輛雖非在平地為之，
    然異議人車輛底盤確曾變更，舉發員警於本院調查時證稱丈
    量結果為135 至136 公分，又核與異議人所陳自行在平地丈
    量之結果相符，所得結果正確性應無疑義，且2 次測量結果
    相近，均低於原車身高度，其誤差存在可能性已可排除，是
    異議前揭所辯，應係卸責之詞，並非可採。
六、綜上所述，本件異議人違規事證明確，其所辯尚非可採，原
    處分機關據以裁罰，尚無違證。異議人聲明異議為無理由，
    應予駁回。
據上論結，應依道路交通管理處罰條例第87條第2 項，道路交通
案件處理辦法第19條，裁定如主文。
中　　華　　民　　國　　96　　年　　7 　　月　　17　　日
　　　　　　　　　交通法庭法　官　周群翔
以上正本證明與原本無異。
如不服本裁定應於送達後5 日內向本院提出抗告狀。
      　　　　　　　　　　書記官　劉育君
中　　華　　民　　國　　96　　年　　7 　　月　　17　　日
